【裁判字號】    94,易,1441
【裁判日期】    950125
【裁判案由】    業務侵占
【裁判全文】
臺灣高雄地方法院刑事判決              94年度易字第1441號
公  訴  人  臺灣高雄地方法院檢察署檢察官
被      告  乙○○
上列被告因業務侵占案件，經檢察官提起公訴（94年度調偵字第
564 號），本院判決如下：
    主  文
乙○○連續意圖為自己不法之所有，而侵占對於業務上所持有之
物，處有期徒刑玖月，緩刑貳年。
    事  實
一、乙○○自民國91年12月2 日起受聘於全天公寓大廈管理維護
    股份有限公司（下稱全天公司），並派駐在高雄市○○區○○路245 號之吉祥如意大樓擔任組長，負責住戶管理費、清
    潔費收受及保管之職務，係從事業務之人，竟利用職務上代
    為收受、保管管理費及清潔費之便，意圖為自己不法所有之
    概括犯意，連續為下列行為：
  (一)緣吉祥如意大樓管理委員會擬於92年11月22日召開區分所有
    權人會議並發放禮金予與會住戶，財務委員丙○○於同年月
    21日委由乙○○至銀行提領吉祥如意大樓之管理基金新臺幣
    （下同）85,000元，乙○○竟於提領後利用業務上代為保管
    上開管理基金之機會，將其業務上代保管之款項變易持有為
    所有之意思侵占入己。
  (二)乙○○又承前犯意，於將93年5 、6 月間，利用業務上代收
    住戶陸續繳付管理費及機車位清潔費之機會，將其業務上代
    收之款項變易持有意思為所有，而侵占入己，合計侵占412,
    730 元據為己用。嗣經管理委員會主任委員陳玉鳳欲要求乙○○入帳時，因遍尋乙○○不著始發覺上情。上開2 筆款項
    ，則均由全天公寓大廈管理維護股份有限公司償還吉祥如意
    大樓。
二、案經全天公司訴請臺灣高雄地方法院檢察署檢察官偵查起訴
    。
    理  由
壹、程序部分
一、證人丁○○於警詢、偵查中、證人陳玉鳳於偵查中之證述有
    證據能力：
  (一)按被告以外之人（包括證人、鑑定人、告訴人、被害人及共
    同被告等）於審判外之陳述雖不符刑事訴訟法第159 條之1
    至之4 等4 條之規定，而經當事人於審判程序同意作為證據
    ，法院審酌該言詞陳述或書面陳述作成時之情況，認為適當
    者，亦得為證據；當事人、代理人或辯護人於法院調查證據
    時，知有刑事訴訟法第159 條第1 項不得為證據之情形，而
    未於言詞辯論終結前聲明異議者，視為有前項之同意，同法
    第159 條之5 定有明文。立法意旨在於傳聞證據未經當事人
    之反對詰問予以核實，原則上先予排除。惟若當事人已放棄
    反對詰問權，於審判程序中表明同意該等傳聞證據可作為證
    據；或於言詞辯論終結前未聲明異議，基於尊重當事人對傳
    聞證據之處分權，及證據資料愈豐富，愈有助於真實發見之
    理念，且強化言詞辯論主義，使訴訟程序得以順暢進行，上
    開傳聞證據亦均具有證據能力。
  (二)本件證人丁○○於警詢及偵查中、陳玉鳳於偵查中之陳述，
    其性質雖屬傳聞證據，其等所為之上開警詢筆錄（偵查筆錄
    ）內容，業經當事人於審判程序同意作為證據，審理時並予
    以提示並告以要旨，且各經檢察官及被告等人表示意見。當
    事人已知上述筆錄乃傳聞證據，且均未於言詞辯論終結前對
    該等筆錄內容異議，本院審酌上開筆錄做成時，並無不當取
    供之情形，依上開規定，是渠等於警詢及偵查中之證言應具
    有證據能力。
貳、實體部分
一、訊據被告乙○○固坦白承認犯罪事實一(二)侵占代收管理費及
    機車位清潔費之犯行，惟矢口否認有何犯罪事實一(一)侵占代
    保管管理基金之犯行，辯稱：我在領到錢後，將錢放在機車
    坐墊下，中途下車到超商買東西，回家後才發現錢被偷了，
    我當天即告訴財務委員丙○○，但未向警方報案，切結書是
    公司逼我簽立的云云。
二、經查：
  (一)就犯罪事實一(二)之犯行部分，業據被告於本院審理時坦承不
    諱，核與證人即93年吉祥如意大樓主委陳玉鳳與偵查中證稱
    ：93年5 月初要出帳給廠商時被告就沒有入帳，直到6 月初
    發現管理費及機車費都沒有入帳，該費用被告都有領走，卻
    沒有存入銀行等語，及案發時告訴人全天公司之管理部幹部
    丁○○於警詢、偵查及本院審理時證稱：被告先向我在電話
    中坦承，過了2 、3 天，被告約我在高雄市三民區大樂量販
    店附近之河堤路公園向我坦承這筆錢暫時周轉還給別人等語
    相符，且有全天公司值勤交接簿、全天公司住戶管理費繳款
    日報表、吉祥如意大樓93年度半年機車位使用人紀錄表（93
    年5 月1 日至93年10月31日）各1 份存卷可參，足認被告前
    開自白與事實相符，應可採為認定被告有罪之依據，被告此
    部分犯行之事證明確。
  (二)就犯罪事實一(一)被告侵占代為保管之管理基金之犯行，已據
    告訴代理人丁○○於警詢及偵查中指訴甚明，而被告事後於
    92年11月28日與全天公司簽立內容為挪用上開金額之切結書
    ，並同意於60日內償還及開立85,000元之本票，亦有切結書
    、本票各1 張存卷可參。證人即92年間吉祥如意大樓財務委
    員丙○○雖於本院審理時雖證稱：被告提領該筆錢當天，回
    去有打電話告知我在下班回家路上把錢弄丟了等語，及證人
    丁○○於本院審理時證稱：被告如何遺失該筆錢我沒有辦法
    確定，遭竊的第2 天他先打電話給我，他表示他將錢放在機
    車坐墊，他進入商店買東西，錢就遭竊，他提及之前他也曾
    經因騎機車將標得會款放在口袋裡而遺失100,000 元等語。
    惟自上開證人丙○○、丁○○之證詞觀之，僅能證明被告曾
    向證人2 人解釋無法將代保管之85,000元管理基金交給丙○○之理由，並不足以證明被告確有遭竊之事實，況且被告既
    明知該筆失竊款項係應交予丙○○之金錢，如未予交付易遭
    質疑，且上開金額非小，衡諸常情，應會立即報警處理及備
    案，以利警方追查犯人，並釐清法律責任歸屬，而被告卻捨
    此不為，其反應殊違常理，所辯已難令人置信。又證人丁○○雖於本院審理時證稱：切結書裡面有寫到被告挪用公款，
    被告本來不願意簽，但是我們說服他請他簽的，切結書裡面
    所載挪用，是以有刑責之方式，以保障他將來的還款，被告
    坐在那邊約1 個小時想了很久，就是為了這段話等語。惟被
    告之學歷為文化大學法律系財經法組畢業，此據被告供述甚
    明，以被告曾受有4 年法律教育課程之程度，當知在填載「
    因個人業務過失挪用管委會公共基金」字樣之切結書上簽名
    ，即為承認刑法上業務侵占之犯行，如上開金錢果真為被告
    因遭竊而丟失，以被告所受之法律教育程度，自可要求以簽
    立借據之方式，請僱主全天公司向如意大樓代墊上開金額，
    或向全天公司貸款償還，日後再由薪水扣抵。詎被告仍同意
    簽立上開切結書，是其所辯所保管之管理基金遭竊一節，難
    以採信為真實。足徵被告前開所辯，乃屬事後卸責之詞，委
    無足採。
  (三)是本案事證明確，被告犯行堪已認定，應予依法論科。
三、核被告先後所為，均係犯刑法第336 條第2 項侵占業務上持
    有物罪。被告二次侵占業務上持有之款項，時間緊接，手法
    相同，反覆為之，犯罪構成要件相同，顯係基於概括犯意，
    應依連續犯規定論以一罪，並加重其刑。爰審酌被告受僱從
    事業務，不知堅守本分，忠於職守，而竟侵占業務上持有之
    財物達497,730 元，情節非屬輕微，及念其素行尚好，及其
    犯罪之動機、手段，審理時已表悔悟，坦承錯誤，並與告訴
    人全天公司達成和解，賠償告訴人損害等一切情狀，量處如
    主文所示之刑。又查被告前未曾受有期徒刑以上刑之宣告，
    有臺灣高等法院被告前案紀錄表在卷可稽，因一時失慮而罹
    刑典，且已與告訴人達成和解，有本院94年度附民字第152
    號和解筆錄1 份在卷可憑，經此刑之宣告後，應知警惕而無
    再犯之虞，本院因認暫不執行其刑為適當，併予宣告緩刑2
    年，用啟自新。
據上論斷，應依刑事訴訟法第299 條第1 項前段，刑法第56條、
第336 條第2 項、第74條第1 款，罰金罰鍰提高標準條例第1 條
前段，判決如主文。
本案經檢察官甲○○到庭執行職務。
中    華    民    國    95    年    1     月    25    日
                  鳳山刑事第1 庭審判長法  官  陳志銘
                                      法  官  林永村
                                      法  官  林芳華
以上正本證明與原本無異。
如不服本判決，應於判決送達後10日內，向本院提出上訴狀。
中    華    民    國    95    年    1     月    27    日
                                      書記官  賴佳慧
中華民國刑法第336條
對於業務上所持有之物，犯前條第1 項之罪者，處6 月以上5 年
以下有期徒刑，得併科3 千元以下罰金。前二項之未遂犯罰之。


司法院資訊處製作；財團法人民間司法改革基金會備份。
